【裁判字號】    99,交聲,228
【裁判日期】    990806
【裁判案由】    違反道路交通管理處罰條例聲明異議
【裁判全文】
臺灣基隆地方法院交通事件裁定         99年度交聲字第228號
原處分機關
即移送機關  交通部公路總局臺北區監理所基隆監理站
異  議  人
即受處分人  甲○○
上列異議人即受處分人因違反道路交通管理處罰條例案件，對於
交通部公路總局臺北區監理所基隆監理站民國99年6 月29日所為
之處分（原處分案號：基監字第裁42-RB0000000-0號），聲明異
議，本院裁定如下：
    主  文
異議駁回。
    理  由
一、原處分意旨略以：異議人即受處分人甲○○於民國99年5 月
    26日晚間9 時19分，未考領駕駛執照（無照）且酒後騎乘GH
    C-657 號重型機車行經基隆市○○○路、健民街口，為警攔
    檢而測得其呼氣酒精濃度達0.28MG/L，乃當場製單舉發，核
    無不合，爰依道路交通管理處罰條例第35條第1 項第1 款規
    定，就所涉「酒後騎乘機車」之違規行為，裁處異議人罰鍰
    新臺幣（下同）15,000元，並命異議人自99年6 月29日起，
    一年內不得考領駕駛執照，暨命異議人參加道路交通安全講
    習等語（至所涉「無照駕駛」部分之裁罰，則因異議人表示
    甘服而當庭撤回此部分之異議在案）。
二、異議意旨則略以：異議人固於酒後騎乘GHC-657 號重型機車
    而於上揭時、地為警攔檢查獲，惟查獲員警當日除未允異議
    人之「漱口」請求，尤一味催促異議人吹氣以完成酒測程序
    ，實則，員警倘於異議人酒測以前允為「漱口」，諒異議人
    之酒測值亦不至逾0.25MG/L，為此，乃於法定期間聲明異議
    ，求為撤銷原處分而為異議人不罰之諭知等語。
三、按「汽車駕駛人飲用酒類或其他類似物後其吐氣所含酒精濃
    度超過每公升0.25毫克或血液中酒精濃度超過百分之0.05以
    上者，不得駕車」；又「汽車駕駛人，駕駛汽車經測試檢定
    酒精濃超過規定標準者，處新臺幣一萬五千元以上六萬元以
    下罰鍰，並當場禁止其駕駛及吊扣其駕駛執照一年」，道路
    交通安全規則第114 條第2 款、道路交通管理處罰條例第35
    條第1 項第1 款分別定有明文。且依道路交通管理處罰條例
    第67條第6 項規定，「汽車駕駛人違反本條例規定，應受吊
    扣駕駛執照處分，於汽車駕駛人係無駕駛執照駕車者，在所
    規定最長吊扣期間內，不得考領駕駛執照」。
四、經查：異議人於99年5 月26日晚間9 時19分，未考領駕駛執
    照（無照）且酒後騎乘GHC-657 號重型機車行經基隆市○○
    ○路、健民街口，為警攔檢並測得其呼氣酒精濃度達0.28MG
    /L而超過規定標準等情節，首為異議人所不否認（按：異議
    人固以「未予漱口機會」等前詞置辯，惟其則概未否認遭警
    攔查施以酒測之結果，其呼氣酒精濃度達0.28MG/L之事實）
    ，並有基隆市警察局舉發違反道路交通管理事件通知單、異
    議人當日施以酒測之酒精側定值表各1 紙存卷為憑。茲異議
    人雖稱查獲員警當日未允其「漱口」請求而祇一味催促完成
    酒測程序，致其呼氣酒精濃度逾法定標準而達0.28MG/L云云
    ；然按警察人員於執行酒精濃度測試時，於測量前應先確定
    受測者已飲酒結束十五分鐘以上或提供礦泉水給受測者漱口
    ，避免口腔殘存酒精，致影響準確度，此固經內政部警政署
    製頒「警察人員交通執法程序手冊」以供員警之執法參考，
    惟細繹證人乙○○即本件為異議人進行酒測程序之舉發員警
    到庭結稱：「（問：本件是否係你舉發？舉發經過為何？）
    本件是我舉發無誤。當天我在中山二路、健民街口執行擴大
    臨檢的勤務，但攔停異議人的是當時與我一起執行勤務的另
    一名同事（我當時則在取締另一名違規的用路人），我同事
    跟我說，異議人喝酒要進行酒測，所以接下來的程序由我處
    理，我當場先詢問異議人飲酒的確實時間（我之所以詢問異
    議人飲酒的確實時間，是因為依照我們內部規則，如果當事
    人飲酒未逾15分鐘，需先讓當事人漱口再行酒測，如果當事
    人飲酒已逾15分鐘，則無須漱口而可直接進行酒測，所以我
    才會向當事人確認他喝酒的確實時間，我並未對異議人告稱
    喝酒完畢以後要超過10分鐘以上才可以進行酒測），一開始
    ，異議人聲稱他是8 、9 點喝酒的，但因上開緣由，我仍然
    請異議人確定他喝酒完畢的時間，異議人經我要求便告稱他
    是8 點50分喝完酒，經我核對我手機顯示的時間，確認異議
    人所稱飲酒完畢的時間迄今已逾15分鐘，所以我就要求異議
    人直接進行酒測，測出來的酒精濃度則為0.28mg/l，所以我
    才對異議人製開舉發單」等語（本院99年7 月22日訊問筆錄
    第2 頁），佐以異議人敘稱：「（問：對於證人乙○○所言
    及卷附酒精濃度測試表，有何意見？）……酒測單上顯示的
    酒測值沒有意見。證人所言亦均正確無誤。……」等情詞（
    同上筆錄第3 頁），則警員乙○○係於確認「異議人告稱之
    飲酒完畢時間迄今已逾15分鐘」，方未允異議人漱口請求而
    命異議人逕行吹氣酒測乙節，亦無可疑並堪認定。換言之，
    員警未允異議人「漱口」請求而逕命吹氣以完成酒測程序之
    經過，顯然並未違反酒測之法定程序！尤以員警對異議人施
    以酒測所使用之儀器，亦曾由經濟部標準檢驗局於98年6 月
    30日檢定合格，迄員警恃以對異議人施測之日（99年5 月26
    日）仍在檢定有效期間（一年）以內，此亦有經濟部標準檢
    驗局呼氣酒精測試器檢定合格證書1 紙在卷（影本）可參，
    則其酒測數值自有相當之精準度，更不待言。互核勾稽上情
    以觀，異議人空言辯稱查獲員警當日未允其「漱口」請求而
    祇一味催促完成酒測程序，致其呼氣酒精濃度逾法定標準而
    達0.28MG/L云云，自係一無足取；茲異議人於前揭時、地，
    酒後騎乘機車（無照），為警攔檢並測得其呼氣酒精濃度達
    0.28MG/L而超過規定標準之違規行止既屬明確，原處分機關
    援引首開規定，對異議人為首揭裁處，即無違誤，並堪稱適
    法；異議人徒執前詞辯稱本件理應免罰云云，顯無理由，應
    予駁回。
五、據上論斷，應依道路交通案件處理辦法第19條，裁定如主文
    。
中    華    民    國    99    年    8     月    6     日
                  交通法庭法  官    王慧惠
以上正本證明與原本無異。
對於本件裁定如有不服，應於收受送達後5 日內，向本院提出抗
告書狀，敘述抗告之理由，抗告於臺灣高等法院。
中    華    民    國    99    年    8     月    6     日
                          書記官    王一芳

司法院資訊處製作；財團法人民間司法改革基金會備份。
